臺灣高雄地方法院民事裁定　　　　　　　 100年度破字第12號
聲　請　人　松僑營造有限公司
法定代理人　黃月嬌
上列當事人聲請宣告破產事件，本院裁定如下：
    主  文
聲請駁回。
聲請程序費用由聲請人負擔。
    理  由
一、聲請意旨略以：聲請人因經濟不景氣，營收不佳，致無力支
    付貸款、貨款及健保費用，而宣告倒閉，負債達新台幣（下
    同）25,638,081元。又聲請人所有，坐落於高雄市○○區○
    ○段第396 之4 地號，面積44平方公尺，權利範圍全部之土
    地（下稱系爭土地），現值176 萬元，加計聲請人之存款4,
    088 元後，合計資產總值為1,764,088 元，而有資產不足清
    償債務情事，爰依法聲請宣告破產等語。
二、按破產程序係以破產人之一切財產構成破產財團，經由破產
    管理人依法定程序處理後，將之用以清償全體破產債權人，
    以滿足債權人之債權。而管理破產財團所需支付之各項財團
    費用及破產財團所需支出之各項財團債務，依破產法第97條
    之規定，均優先於破產債權而受清償。另依破產法第108 條
    之規定，在破產宣告前，對於債務人之財產有質權、抵押權
    或留置權者，就其財產有別除權；有別除權之債權人，得不
    依破產程序行使其權利。次按破產管理人之報酬為財團費用
    ；財團費用及財團債務，應先於破產債權，隨時由破產人依
    破產法之規定清償之；破產宣告後，如破產財團之財產不敷
    清償財團費用及財團債務時，法院因破產管理人之聲請，應
    以裁定宣告破產終止。破產法第95條第1 項第3 款、第97條
    、第148 條亦分別定有明文。再按稅捐之徵收，優先於普通
    債權，稅捐稽徵法第6 條第1 項定有明文。滯納金、利息、
    滯報金、短估金及罰鍰等除本法另有規定者外，準用本法有
    關稅捐之規定，但第6 條關於稅捐優先對於罰鍰不在準用之
    列，稅捐稽徵法第49亦有明定。是以破產宣告前所生稅捐債
    權，係屬應優先受償之破產債權。再者，破產程序係於債務
    人經濟發生困難，無法對全部債權人清償時，為使多數債權
    人獲得平等滿足，並兼顧債務人之利益，而就債務人之總財
    產，由法院依職權調查並參與其事之一般強制執行程序，倘
    債務人毫無財產可構成破產財團，或破產財團所有之財產不
    足以清償破產財團費用、財團債務及具有別除權或優先權之
    債權，無從依破產程序清理其債務時，即無宣告破產之實益
    ，自應駁回破產之聲請，均合先敘明。
三、經查：
  (一)聲請人主張其資產總值1,764,088 元，其中系爭土地市值為
    176 萬元，存款為4,088 元（即301+914+55+767+11+2,040=
    4,088 ）等情，固提出土地登記謄本及台灣銀行、土地銀行
    、中國國際商業銀行、第一商業銀行、台新銀行、彰化銀行
    存摺為憑（見本院卷第85頁、第149 頁、第153 頁、第158
    頁、第160 頁、第161 頁、第162 頁）。惟依土地登記謄本
    所載公告現值每平方公尺17,700元計算，系爭土地總值僅77
    8,800 元（即17,700×44=778,800），而系爭土地乃道路預
    定地，聲請人目前任由第三人無償使用上開土地，搭蓋鐵皮
    車棚停車之事實，經本院依職權調取98年度司執全字第2562
    號假扣押強制執行事件，核閱98年11月2 日查封筆錄無訛。
    又法務部行政執行署高雄行政執行處於99年11月18日公告拍
    賣系爭土地，核定拍賣底價為493,000 元，惟公告期間屆滿
    因無人應買而流標，亦有拍賣公告在卷可稽（見本院卷第13
    3 頁），是以聲請人主張系爭土地總值達176 萬元，尚非可
    採。故聲請人資產價值應按系爭土地公告現值及存款加總計
    算，共782,888 元（即778,800+4,088=782,88 8）。
  (二)再查，聲請人迄100 年7 月22日止，共積欠營利事業所得稅
    及營業稅本稅943,618 元、滯納金及利息179,535 元，合計
    1,123,153 元，有財政部高雄市國稅局鳳山分局100 年7 月
    25日財高國稅鳳服字第1000043077號函為憑（見本院卷第16
    7 頁）。如本件宣告聲請人破產，聲請人尚須支付破產管理
    人之報酬，參諸財政部歷年核定律師擔任破產管理人事件之
    報酬，係按標的物財產價值9%計算，本件破產管理人報酬為
    每年70,460元（即782,888 ×9%=70,460 ，元以下四捨五入
    ），及依「各級法院辦案期限實施要點」第2 點第2 項規定
    ，破產事件之辦案期限為2 年，聲請人在破產期間應支付之
    破產管理人報酬總額為140,920 元（即70,460×2=140,92 0
    ）等情以觀，堪認聲請人之全部資產782,888 元，顯不足清
    償破產管理人報酬及應優先受償之稅捐債權，實無可能循破
    產程序清理債務，使其餘破產債權人平均分配受償，揆諸前
    引規定及說明，本件顯然欠缺宣告破產實益。
四、綜上，聲請人之資產價值已不足支付稅捐，縱使其循破產程
    序清理債務，其足以構成破產財團之資產於優先支付破產財
    團費用及破產財團債務後，其他普通債權人更難獲償，而無
    宣告破產之實益。聲請人聲請宣告破產，於法尚有未合，應
    予駁回。
五、依破產法第5 條、民事訴訟法第95條、第78條裁定如主文。
中    華    民    國    100   年    8     月    15    日
                  民事第二庭  法  官  賴文姍
正本係照原本作成。
如對本裁定抗告須於裁定送達後10日內向本院提出抗告狀。
中    華    民    國    100   年    8     月    15    日
                              書記官  劉甄庭